【裁判字號】    89,裁,555
【裁判日期】    890420
【裁判案由】    遺產稅
【裁判全文】
行  政  法  院  裁  定                            八十九年度裁字第五五五號
    原      告  甲○○
    被      告  財政部臺北市國稅局
右當事人間因遺產稅事件，原告不服行政院中華民國八十八年五月十三日台八八訴字
第一八六○四號再訴願決定，提起行政訴訟。本院裁定如左：
    主  文
原告之訴駁回。
    理  由
一、按訴願自機關之行政處分書或決定書達到之次日起，應於三十日內提起之，訴願
法第九條第一項定有明文。若逾越三十日之不變期間而提起訴願，自為法所不許。本
件原告因七十九、八十、八十一年度贈與稅、遺產稅及罰鍰事件，不服被告財政部台
北市國稅局（八六）財北國稅法字第八六○五八一○三號、第00000000號、
第00000000號及第00000000號復查決定，向財政部提起訴願。查前
開復查決定書係分別於八十六年十二月十三日、同年、月十三日、同年、月十七日及
同年、月十九日送達於原告，有經原告蓋章簽收之掛號郵件收件回執附原處分卷可稽
，原告住於台北縣，依訴願法第十條第一項及訴願扣除在途期間表規定，扣除在途期
間二日，核計其提起訴願之三十日不變期間，自八十六年十二月十四日、同年、月十
四日、同年、月十八日及同年、月二十日起算，應分別至八十七年一月十四日、同年
、月十四日、同年、月十八日及同年、月二十日屆滿，其中八十七年一月十八日為星
期日，其期限之末日應計至同年、月十九日，而原告遲至同年七月十七日始併向財政
部提起訴願，有該部蓋於訴願書上之收文日戳可按，其提起訴願已逾三十日之不變期
門，揆諸首揭說明，自為法所不許。一再訴願決定以其訴願逾期，從程序上予以駁回
，核無不合，其起訴為不合法，應予駁回。
二、至於原告主張訴願法第十七條第二項規定「訴願因逾越法定期限決定駁回時，若
原處分顯屬違法或不當者，原行政處分機關或其上級機關得依職權變更或撤銷之」本
件原處分認被繼承人係「經常居住中華民國境內之中華民國國民」，顯屬錯誤，訴願
及再訴願決定不附任何理由，對於原告請求其按前開規定，依職權變更或撤銷原處分
，未予置理，僅稱無該條項所定之情事，其決定同屬違法等語。惟按符合訴願法第十
七條第二項所規定之要件者，原處分機關或其上級機關固得變更或撤銷原處分，惟是
否撤銷或變更原處分，為原處分機關或其上級機關之職權，非當事人有權請求者，從
而當事人縱為請求，亦僅生促使有關機關注意是否發動其職權而已，有關機關不主動
行使該項職權，並非對當事人之聲請不為作為，其應否發動上開職權亦非本院所得審
究之範圍，並此明。
據上論結，本件原告之訴為不合法，爰依行政訴訟法第十四條第一項，裁定如主文。
中    華    民    國     八十九      年      四      月      二十       日
                    行 政 法 院 第 三 庭
                                審 判 長 評  事      曾  隆  興
                                         評  事      鄭  淑  貞
                                         評  事      林  家  惠
                                         評  事      徐  瑞  晃
                                         評  事      張  瓊  文
右  正  本  證  明  與  原  本  無  異
                                         法院書記官  賀  瑞  鸞
中    華    民    國     八十九      年      四      月      二十       日


司法院資訊處製作；財團法人民間司法改革基金會備份。
